臺灣高雄地方法院刑事判決　　　　　　　94年度易字第1065號
公　訴　人　臺灣高雄地方法院檢察署檢察官
被　　　告　乙○○
上列被告因贓物案件，經檢察官聲請簡易判決處刑（93年度偵字
第24902 號），本院認應適用通常程序，判決如下：
    主  文
乙○○無罪。
    理  由
一、公訴意旨以：被告乙○○明知不詳姓名年籍綽號「章仔」之
    成年男子，於民國（下同）93年11月底某日，在高雄市○○
    路與六合路，向其兜售之ACER牌筆記型電腦（條碼LXＺ00000
    00000C0906M000）1 台、萬寶龍黑色鋼筆1 支（上開筆記型
    電腦及鋼筆係戊○○所有，於93年11月27日6 時許，在臺南
    市○○路與府前路口之車號YW-7272 號自小客車內遭竊）及
    PALM牌PAD 、OPTOMA牌投影機各1 台，乃為來歷不明之贓物
    ，竟仍基於故買贓物之故意，以遠低於市價之新台幣23,000
    元價格故買之，嗣於93年12月9 日12時許，為警持臺灣高雄
    地方法院法官核發之搜索票至乙○○位於高雄市○○區○○
    路118 號7 樓之3 住處搜索時，當場扣得上開ACER牌筆記型
    電腦1 台、萬寶龍黑色鋼筆1 支、及PALM牌PAD 、OPTOMA牌
    投影機各1 台，始知上情，因認被告乙○○涉有刑法第349
    條第2 項之故買贓物罪嫌云云。
二、按「犯罪事實，應依證據認定之，無證據不得認定其犯罪事
    實」，又「不能證明被告犯罪者，應諭知無罪之判決」，刑
    事訴訟法154 條第2 項、第301 條第1 項分別定有明文。又
    「刑事訴訟法上所謂認定犯罪事實之證據，係指足以認定被
    告確有犯罪行為之積極證據而言，該項證據自須適合於被告
    犯罪事實之認定，始得採為斷罪資料。」最高法院29年上字
    第3105號著有判例。
三、公訴意旨以被告乙○○涉犯故買贓物犯行，無非以被告警、
    偵訊之自白，被害人戊○○之母丙○○於警詢中之指訴，以
    及贓物認領保管收據、扣押筆錄暨扣押物品目錄表與照片8
    張為證。惟被告於本院審理時則否認涉犯上開故買贓物犯行
    ，並辯稱：上開ACER牌筆記型電腦1 台、萬寶龍黑色鋼筆1
    支係其與另案被告甲○○共同於93年11月27日凌晨2 、3 時
    許，在臺南市○○路與府前路口附近某PUB 前之路邊，以長
    約15公分之Ｔ型扳手，破壞停放上開地點之車號YW-7272 號
    自用小客車之右後門車窗玻璃後，進入車內竊盜上開筆記型
    電腦1 台及萬寶龍黑色鋼筆1 支；至OPTOMA牌投影機1 台則
    係其與綽號「志仔」之人共同行竊而來，PALM牌PAD 也是偷
    來的等語。
  （一）ACER牌筆記型電腦1台、萬寶龍黑色鋼筆1支部分：
        被告竊盜該等物品之犯行，除據其於審理時供述甚明外
        （見本院卷第88、124 ～125 頁），核與證人即被害人
        戊○○及被害人之母丙○○於審理中指證之情節均相符
        （見本院卷第119 ～122 、122 ～123 頁），並有贓物
        認領保管收據1 紙在卷可稽（見警卷第31頁）；且被告
        於本院審理中始主動供述：其除竊盜上開筆記型電腦及
        鋼筆外，更有竊取置於被害人戊○○上開車內之釋迦1
        箱等詞（見本院卷第88頁），而關於被告曾竊取被害人
        戊○○車內之釋迦一節，於被害人之母丙○○於警詢陳
        述被害情狀時，原從未提及（見警卷第20～22頁），嗣
        經本院傳訊證人即被害人戊○○到院後，證人戊○○始
        指陳：確有伊車內之釋迦1 箱遭竊屬實，且該箱釋迦係
        伊於遭竊當日自台東購買後帶回台南等詞（見本院卷第
        120 頁），此與被告於審理時所辯此節完全相符；則衡
        諸常理，若非被告確有竊盜被害人戊○○上開車內財物
        ，絕無可能竟得知悉被害人車內確曾置有釋迦1 箱並遭
        竊之事實，足認被告確有竊盜被害人戊○○上開筆記型
        電腦、鋼筆並含釋迦1 箱等物之犯行無訛。至證人即另
        案被告甲○○於審理時雖仍矢口否認有與被告共同竊盜
        被害人戊○○之上開財物，且證述：均不記憶被告曾有
        竊取筆記型電腦及鋼筆等物，亦不知曾竊盜釋迦云云（
        見本院卷第101 ～103 頁），然此無非諉卸自身刑責之
        詞，當不可採；而上開物品既認係被告所竊，自無公訴
        人所指之故買贓物犯行存在。
  （二）PALM牌PAD 、OPTOMA牌投影機各1台部分：
        扣案之PALM牌PAD 、OPTOMA牌投影機各1 台，雖被告於
        偵查中供陳：明知係贓物而向綽號「章仔」購買得來云
        云（見警卷第4 、5 頁，偵卷第12頁），復於審理時供
        述：係其竊盜而來等語（見本院卷第88、127 頁）；然
        本院遍觀全卷之卷證，全然不知PALM牌PAD 、OPTOMA牌
        投影機各1 台等物究係何人所有，更無任何證據足以證
        明該等PDA 或投影機為失竊之財物；則依刑事訴訟法第
        156 條第2 項規定：「被告或共犯之自白，不得作為有
        罪判決之唯一證據，仍應調查其他必要之證據，以察其
        是否與事實相符。」自不得僅憑被告偵查中自白向綽號
        「章仔」之人購買該PDB 及投影機等贓物，而在不知是
        否確屬贓物，且無其他任何證據足以證明被告有故買贓
        物之行為下，遽論被告本件贓物犯行。縱被告於本院自
        承竊盜，亦無其他必要之證據足資證明，併予敘明。
四、綜上所陳，被告警、偵訊之自白，不得作為其故買贓物犯行
    之唯一證據，至被害人之母丙○○警詢之指訴，丙○○既非
    被害人本人，就被害之情狀亦非全然瞭解，其警詢之指訴是
    否全然符實，難認無疑，況證人丙○○於審理中自承：確實
    對於本案失竊之情形不甚瞭然等語（見本院卷第122 頁），
    更徵此情；另贓物認領保管收據、扣押筆錄暨扣押物品目錄
    表與照片8 張等證物，均同時可作為被告涉犯竊盜犯行之證
    據，不得逕以該等證物遽謂被告有故買贓物犯行；又前揭PD
    A 及投影機究否為贓物，尚未可知；是以公訴意旨所舉上開
    各證，既不足以作為認定被告確有故買贓物犯行之積極證據
    ，又不能全然適合於被告故買贓物犯罪事實之認定，自不得
    採為本案贓物犯行之斷罪資料，從而揆諸前開刑事訴訟法條
    文規定及最高法院判例意旨，被告審理中既已否認有贓物犯
    行，又無其他積極證據足資證明被告有犯行，尚不能證明被
    告犯罪，應為無罪之諭知。至被告所涉前述竊盜筆記型電腦
    1 台及鋼筆1 支之犯行部分，應移由臺灣高雄地方法院檢察
    署檢察官另案偵辦。
據上論斷，應依刑事訴訟法第301條第1項，判決如主文。
本案經檢察官丁○○到庭執行職務。
中　　華　　民　　國　　94　　年　　11 　月　　2 　　日
  　　　　　　　　刑事第二庭審判長法　官　邱永貴
　　　　　　　　　　　　　　　　  法　官　陳銘珠
                                  法  官  高思大
右正本證明與原本無異。
如不服本判決，應於判決送達後10日內向本院提出上訴狀，上訴
於台灣高等法院高雄分院（須附繕本）。
中　　華　　民　　國　　94　　年　　11　　月　　3 　　日
                                  書記官  蔡語珊
